【裁判字號】    94,訴,2615
【裁判日期】    950530
【裁判案由】    電子遊戲場業管理條例
【裁判全文】
臺北高等行政法院判決
                                    94年度訴字第02615號
原      告  欣觀點企業有限公司
代  表  人  甲○○董事）住同.
被      告  臺北縣政府
代  表  人  周錫瑋縣長）住同.
訴訟代理人  乙○○
            丙○○
上列當事人間因電子遊戲場業管理條例事件，原告不服經濟部中
華民國94年5月18日經訴字第09406161170號訴願決定，提起行政
訴訟。本院判決如下：
    主  文
原告之訴駁回。
訴訟費用由原告負擔。
    事  實
甲、事實概要：
    被告之聯合查報小組於民國（下同）94年1月4日15時許會同
    被告所屬警察局淡水分局，於淡水鎮○○街○段1號查獲甲○
    ○擅自將上開營業場所提供他人設置電子遊戲機營業，涉有
    違反電子遊戲場業管理條例第16條規定，被告爰依同法第28
    條規定，以94年1月21日北府建商字第0940028475號函（下
    稱原處分）處行為人即甲○○罰鍰新台幣（下同）10萬元，
    並請於文到7日內將電子遊戲機搬離。原告不服，提起訴願
    ，經訴願決定不予受理後，遂提起行政訴訟。
乙、兩造聲明：
  一、原告聲明：訴願決定及原處分均撤銷。
  二、被告聲明：駁回原告之訴。
丙、兩造之爭點：
    原告是否具本件當事人適格？
原告主張：
一、原處分之受文者記載為「甲○○先生（欣觀點企業有限公司
    負責人）」，並未明確係指甲○○個人或者欣觀點企業有限
    公司負責人甲○○，甚為含糊。
二、經濟部94年3月2日經訴字第09406067960號函雖指出法人與
    自然人在法律上具有不同之主體，但並無確切告知原告不符
    資格情事，又隨函檢還訴願書影本，就原訴願書上補正簽名
    蓋章後憑辦。
三、本件應以究否違反電子遊戲場業管理條例為最高目的。雖訴
    願法或其他相關法律有明文規定，但諸多法律條文並非一般
    人民得以認知。綜上，相關主管機關台北縣政府或經濟部是
    否應為明確告知或提示更正之責，為此提起行政訴訟。
被告主張：
一、程序部分：
    本件原告向經濟部提起訴願，依經濟部94年5月18日經訴字
    第09406161170號訴願決定訴願不受理之意旨，本件原處分
    對原告不具有法律上利害關係，以原告提起訴願、行政訴訟
    ，顯非訴願法第18條、行政訴訟法第23條規定之適格當事人
    ，原告遽行提起行政訴訟，亦非法之所許，洵堪明確。
二、實體部分：
    按「電子遊戲場業管理條例」第16條規定：「非電子遊戲場
    業之其他營利事業，不得就其營業場所，供他人設置電子遊
    戲機營業。」旨在禁止非電子遊戲場業者，提供營業場所供
    他人寄檯營業。是以，非電子遊戲場業（如便利商店等）以
    出租營業場所方式，提供他人設置電子遊戲機營業，顯屬違
    反「電子遊戲場業管理條例」第16條規定範疇，當可依同法
    第28條規定處罰，此有經濟部89年4月19日經商字第
    89207165號函規定可參。按本件訴外人甲○○提供場地，供
    他人設置兩台機具營業係不爭之事實，此有原告之訴願書可
    參。又查訴外人甲○○於被告聯合查報小組稽查電子遊戲場
    業紀錄表上陳述：「世界杯及神秘魔法石（變異體）是陳照
    林以每個月7千元寄放在我這的，均屬實在。」。復查被告
    94年1月4日該次紀錄表所載，當日查獲現場插電營業中之電
    玩機具係神秘的魔法石禮品販賣機1台，該等自動販賣機經
    被告所屬人員測試發現，A、B、C 三桿禮品分別標價100分
    、500分、1000分，投入10元可把玩購買禮品所附贈之彈珠
    台遊戲，中三連線得2倍分數，可見該彈珠台遊戲具轉（押
    ）注、積分等功能，具射倖性，已非原屬附贈之遊戲設計，
    實屬變異體（即坊間俗稱之「彈珠台」），復依經濟部89年
    9月18日經商七字第89218603號函規定，「彈珠台」屬上開
    條例第4條所稱電子遊戲機，並屬該條例第5條所指之限制級
    娛樂類機具，雖經濟部92年2月25日經商字第09202036130號
    函釋敘明：「．．．神秘的魔法石禮品販賣機．．．以販賣
    物品為主，且未具射倖性．．．」，然業者所擺設之機種，
    已明顯非原始評鑑機種。現場另擺設1台世界盃禮品販賣機
    ，有A、B、C三桿禮品分別標價1500元、800元、500元，投
    入10 元可把玩，中四連線可得3倍分數，無連線則無得分，
    亦見該彈珠台遊戲具轉（押）注、積分等功能，具射倖性。
    又依經濟部92年3月28日經商字第09200522410號函略以：「
    三、．．．名稱雖相同，惟其操作過程顯不相同，故已非為
    原始申請之機具．．．。」係為提供遊戲之遊樂機具，與一
    般之自動販賣機不同，應屬「電子遊戲場業管理條例」所規
    範之電子遊戲機，須依上開條例規定申請評鑑分類。據此，
    前開操作方式變異之各式景品販賣機應屬電子遊戲場業管理
    條例第4條所規範之電子遊戲機具，殆無疑問。綜上所陳，
    被告認事用法應屬允當，本件原告顯非適格當事人，請貴院
    應予以不受理；而原告之負責人甲○○違規經營事證確鑿，
    原處分應予維持，亦請貴院駁回其訴。
    理  由
一、本件被告台北縣政府代表人於原告起訴後變更為周錫瑋，經
    其聲明承受訴訟，核並無不合，應予准許。
二、按「人民因中央或地方機關之違法行政處分，認為損害其權
    利或法律上之利益，經依訴願法提起訴願而不服其決定，或
    提起訴願逾三個月不為決定，或延長訴願決定期間逾二個月
    不為決定者，得向高等行政法院提起撤銷訴訟。」「訴願人
    以外之利害關係人，認為第一項訴願決定，損害其權利或法
    律上之利益者，得向高等行政法院提起撤銷訴訟。」行政訴
    訟法第4條第1項及第3項定有明文。又「原告之訴，依其所
    訴之事實，在法律上顯無理由者，行政法院得不經言詞辯論
    ，逕以判決駁回之。」行政訴訟法第107條第3項亦有明文。
    所謂「利害關係」乃指法律上之利害關係而言，並不包括事
    實上之利害關係在內，此有改制前行政法院75年度判字第
    362號判例意旨可資參照。
三、本件被告以訴外人甲○○擅自將其營業場所提供他人設置電
    子遊戲機營業，違反電子遊戲場業管理條例第16條規定，乃
    依該法第28條規定，以原處分對甲○○處以罰鍰10萬元，並
    命其於文到7日內將電子遊戲機搬離。原告雖主張略以原處
    分未指明係以甲○○個人或者欣觀點企業有限公司負責人甲
    ○○為受文者。又諸多法律條文並非一般人民得以認知，相
    關主管機關應告知或提示更正，且本件應以究否違反電子遊
    戲場業管理條例為最高目的云云，資為爭議。惟查，本件原
    處分係以訴外人「甲○○」為處罰對象，有被告94年1月4日
    聯合查報小組稽查電子遊戲場業紀錄表上「甲○○違反電子
    遊戲場業管理條例第16條，另陳照林違反電子遊戲場業管理
    條例第15條」之記載可稽，並經甲○○當場簽認在案；又原
    告負責人甲○○亦供承係其將上開營業場所出租與陳照林，
    並未訂立書面契約，有本院95年5 月24日準備程序筆錄可參
    ，是以原告主張不知被告處罰對象云云，要無可採；是則本
    件行政處分是否違法，自應由受處分之甲○○提起行政訴訟
    始為適格之當事人；甲○○固為原告之代表人，然法人具有
    法律上獨立之人格，與其代表人（自然人）係分屬不同之權
    利義務主體；又本件原處分係對訴外人甲○○產生不利益，
    訴願決定機關通知原告補正原告與本件受處分人甲○○有何
    法律上利害關係，原告亦未能補正，自難認對原告直接構成
    權利或利益之侵害，原告要無法律上利害關係可言，尚不得
    依首揭行政訴訟法第4 條第1 項及第3 項規定，提起撤銷訴
    訟。從而，本件原告既非原處分之相對人，且對原處分亦不
    具有法律上利害關係，非屬適格當事人，其遽行提起行政訴
    訟，依其所訴之事實，在法律上顯無理由，本院爰不經言詞
    辯論，逕以判決駁回之。
四、本件事證已臻明確，兩造其餘攻擊防禦方法均與本件判決結
    果不生影響，爰不逐一論述，併此敘明。
據上論結，本件原告之訴為顯無理由，爰依行政訴訟法第107條
第3項、第98條第3項前段，判決如主文。
中    華    民    國    95    年     5    月    30    日
                            第六庭審判長法  官   黃清光
                                        法  官   陳鴻斌
                                        法  官   許瑞助
上為正本係照原本作成。
如不服本判決，應於送達後20日內，向本院提出上訴狀並表明上
訴理由，如於本判決宣示後送達前提起上訴者，應於判決送達後
20日內補提上訴理由書（須按他造人數附繕本）。
中    華    民    國    95    年     5    月   30     日
                                       書記官    楊子鋒


司法院資訊處製作；財團法人民間司法改革基金會備份。
